臺灣臺北地方法院民事判決　　　　　　　96年度訴字第1003號
原　　　　告　臺灣中小企業銀行股份有限公司
法 定 代理人　辛○○
訴 訟 代理人　丙○○
被　　　　告　飛霖通運倉儲股份有限公司
兼法定代理人　乙○○
被　　　　告　隆港交通器材有限公司
法 定 代理人　己○○
被　　　　告　上沅有限公司
法 定 代理人　胡育民　　原住.
被　　　　告　丁○○○
被　　　　告　展拓貿易有限公司
法 定 代理人　庚○○　　原住.
被　　　　告　頡成國際事業有限公司
法 定 代理人　庚○○　　原住.
被　　　　告　泓杰科技股份有限公司
法 定 代理人　戊○○
被　　　　告　陳雨玲即福億汽車材料工程行
被　　　　告　甲○○
上列當事人間請求清償借款事件，本院於中華民國96年5 月30日
言詞辯論終結，判決如下：
    主      文
被告飛霖通運倉儲股份有限公司、被告乙○○、被告丁○○○及
被告甲○○應連帶給付原告新臺幣壹佰參拾伍萬捌仟陸佰元，及
如附表一所示之利息及違約金。
被告上沅有限公司及被告飛霖通運倉儲股份有限公司應連帶給付
原告新臺幣參拾玖萬玖仟參佰元，及如附表二編號１所示之利息
。
被告泓杰科技有限公司及被告飛霖通運倉儲股份有限公司應連帶
給付原告新臺幣貳拾捌萬壹仟捌佰元，及如附表二編號２所示之
利息。
被告展拓貿易有限公司及被告飛霖通運倉儲股份有限公司應連帶
給付原告新臺幣參拾萬肆仟陸佰元，及如附表二編號３所示之利
息。
被告隆港交通器材有限公司及被告飛霖通運倉儲股份有限公司應
連帶給付原告新臺幣貳拾陸萬柒仟元，及如附表二編號４所示之
利息。
被告頡成國際事業有限公司及被告飛霖通運倉儲股份有限公司應
連帶給付原告新臺幣參拾壹萬零肆佰元，及如附表二編號５所示
之利息。
被告陳雨玲即福億汽車材料工程行及被告飛霖通運倉儲股份有限
公司應連帶給付原告新臺幣肆拾萬元，及如附表二編號６所示之
利息。
前七項如於任何被告於該給付責任範圍內履行一部或全部給付，
而該給付之總金額合計達第一項之債權金額時，其餘未履行或未
完全履行給付責任，即免除給付義務。
訴訟費用由被告飛霖通運倉儲股份有限公司、被告乙○○、被告
丁○○○及被告甲○○連帶負擔十分之八，餘由被告飛霖通運倉
儲股份股份有限公司、被告上沅有限公司、被告泓杰科技有限公
司、被告展拓貿易有限公司、被告隆港交通器材有限公司、被告
頡成國際事業有限公司及被告陳雨玲即福億汽車材料工程行連帶
負擔。
本判決請求於原告以新臺幣肆拾伍萬參仟元為被告供擔保後，得
假執行。
　　事實及理由
甲、程序方面：
一、本件依兩造簽訂之授信約定書第13條約定，合意以本院為第
    一審管轄法院，此有該約定書在卷可稽，則本院自有管轄權
    ，合先敘明。
二、被告飛霖通運倉儲股份有限公司（下稱飛霖公司）、上沅有
    限公司（下稱上沅公司）、泓杰科技有限公司（下稱泓杰公
    司）、展拓貿易有限公司（下稱展拓公司）、隆港交通器材
    有限公司（下稱隆港公司）、頡成國際事業有限公司（下稱
    頡成公司）、陳雨玲即福億汽車材料工程行、乙○○、丁○○○未於言詞辯論期日到場，核無民事訴訟法第386 條各款
    所列情形，爰依原告之聲請，由其一造辯論而為判決。
乙、實體方面：
一、原告主張：被告飛霖公司於民國95年4 月10日，以被告甲○○、乙○○及丁○○○為連帶保證人，與原告簽訂週轉金貸
    款契約，自95年4月10日起至96年4月10日止，在新臺幣（下
    同）200 萬元之限額內得出具借據或票據等文件，向原告申
    請循環動用，借款最長不得超過4 個月，約定利息按原告二
    年期定儲機動利率加碼年息4.445%計算，並約定分期攤還利
    息，到期日還清本金，若一期未繳，視為全部到期；且約定
    逾期清償在6個月以內者，按上開利率10%，超過6 個月者，
    按上開利率20%計付違約金。嗣飛霖公司分別於95年4月21日
    、同年4月26日、同年5月18日、同年6月7日、同年7 月21日
    、同年8月1日，與原告簽訂借據，分別向原告借用35萬元、
    24萬元、41萬元、17萬元、48萬元、34萬元。又飛霖公司為
    清償前開借款，分別背書轉讓以上沅公司、泓杰公司、展拓
    公司、隆港公司、頡成公司、陳雨玲為發票人之支票共14紙
    ，詎經原告提示均遭退票，且飛霖公司自95年8 月21日起，
    即未依約清償本金及利息，依前述約定，其餘借款視為全部
    到期。爰依消費借貸及連帶保證之法律關係，請求飛霖公司
    、乙○○、丁○○○及甲○○連帶給付如主文第一項所示之
    金額、利息及遲延利息，並依票據法第144條、133條、96條
    第1、2項之規定對退票之發票人之上沅公司、泓杰公司、展
    拓公司、隆港公司、頡成公司及陳雨玲連帶求償等語。並聲
    明：除假執行之金額外，如主文第一至七項所示。
二、被告甲○○則以：原告已取得信保基金及飛霖公司應收票據
    之保證，有足額擔保，依銀行法第12條之1第1項之規定，被
    告再要求飛霖公司提供連帶保證人，已違反民法第184 條、
    消費者保護法第25條及公平交易法第24條之規定。飛霖公司
    以詐術向伊謊稱其公司貨櫃拖板車不足，必須購買新車，願
    供提供同額客票及飛霖公司1/2 股權，始擔任連帶保證人，
    ，而原告對飛霖公司、乙○○之債信未確實調查，亦有過失
    ，則其依法應與原告與飛霖公司對被告應負共同侵權行為責
    任。另原告提供不實徵信暨授信報核表，幫助飛霖公司偽造
    客票詐騙伊受有2,680 萬元損害，原告所為詐欺服務本身具
    有危險存在，不具有專業水準可合理期待安全性，違反消費
    者保護法及公平交易法規定，伊得向原告請求該損失3 倍以
    下懲罰性賠償金。又系爭保證契約為定型化契約，違背誠信
    原則無效云云。並聲明：原告之訴駁回。
三、被告飛霖公司、乙○○、丁○○○、上沅公司、泓杰公司、
    展拓公司、隆港公司、頡成公司及陳雨玲則未於言詞辯論期
    日到場，亦未提出書狀作何聲明或陳述。
四、本件原告主張之前述事實，業據其提出授信約定書、週轉金
    貸款契約、借據、撥款及還款明細連線作業通用查詢單、利
    率表、票據及退票理由單等為證，甲○○就原告所提上開資
    料之真正亦不爭執，核屬相符，自堪信為真實。
五、按借用人應於約定期限內，返還與借用物種類、品質、數量
    相同之物，民法第478條前段定有明文；本件飛霖公司於系
    爭借款到期後，依首揭民法第478條前段之規定，自應負擔
    返還借款之責。又債務之所謂連帶，係指保證人與主債務人
    負同一債務，對於債權人各負全部給付之責任者而言，此就
    民法第272條第1項規定連帶債務文義觀之甚明，最高法院45
    年度台上字第1426號亦著有判例可資參照；本件乙○○、丁○○○及甲○○擔任飛霖公司連帶保證人，依前述說明自應
    與飛霖公司就前揭債務連帶負擔給付責任。從而，原告依消
    費借貸、連帶保證及票據之法律關係，請求飛霖公司、乙○○、丁○○○及甲○○連帶給付如主文第一項所示之本金、
    利息、違約金，及請求飛霖公司各與上沅公司、泓杰公司、
    展拓公司、隆港公司、頡成公司及陳雨玲連帶給付票款為有
    理由，應予准許。至甲○○上開所辯部分，經查本件借貸關
    係乃飛霖公司因從事貨櫃貨運業務因週轉所需而申請借款，
    屬工商貸款性質，非自用住宅放款及消費性貸款，自無銀行
    法第12條之1第1項之適用。又銀行與連帶保證人間所訂立之
    保證契約，乃保證擔保借款人對銀行債務之清償責任，銀行
    對保證人並不負任何對價，保證人亦無從依保證契約自銀行
    獲取報償，性質屬單務無償契約，非屬消費之法律關係，保
    證人亦非消費者，亦無消費者保護法之適用。而所謂定型化
    契約應受平衡原則限制，係指締約之一方之契約條款已預先
    擬定，他方僅能依該條款訂立契約，否則，即受不締約之不
    利益，此際，始應適用平衡原則之法理，以排除不公平之單
    方利益條款，蓋此情形，倘貫徹締約自由原則，將使居於經
    濟上弱者之一方，無締約之可能，而忍受不締約之不利益，
    故縱他方接受該條款而締約，該條約亦應認違反衡平原則而
    無效，以符合平等互惠原則。而兩造簽訂之保證契約為原告
    預定用於銀行同類借款契約條款所訂，屬定型化契約，被告
    擔保之內容為保證飛霖公司債務在200萬元範圍內之最高限
    額保證契約，保證人通常雖礙於職務關係或情誼原因，而由
    借款人覓為其與銀行間債務之連帶保證人，惟保證人既係擔
    保他人間之債務清償責任，未自保證契約獲取任何利益，如
    認保證契約有違民法、消費者保護法、公平交易法之規定，
    自可不訂定保證契約，並不會因未成為保證人而生不利益，
    或經濟生活受制於銀行不得不為保證人之情形。其抗辯系爭
    保證契約違反民法、消費者保護法、公平交易法有關定型化
    契約之規定，契約無效，得拒絕清償，或得向原告請求3倍
    以下懲罰性賠償金云云，均非可取。又甲○○未曾提供任何
    證據供本院審酌，空言辯駁原告與飛霖公司偽造客票、徵信
    暨授信報核表，共同不法侵害伊之權利，亦無可取。
六、另本件原告陳明願供擔保後，請准宣告假執行，核無不合，
    爰酌定相當之擔保金額，予以准許。
七、據上論結，本件原告之訴為有理由。爰依民事訴訟法第85條
    第2項規定，判決如主文。
中　　華　　民　　國　　96　　年　　6 　　月　　13　　日
　　　　　　　　　民事第六庭  法　官  蕭清清
以上正本係照原本作成。
如對本判決上訴，須於判決送達後20日內向本院提出上訴狀，並
依上訴利益繳納上訴費。
中　　華　　民　　國　　96　　年　　6 　　月　　13　　日
                              書記官　林秀娥
